臺灣高等法院刑事判決
108年度交上易字第386號
上  訴  人  臺灣桃園地方檢察署檢察官 
上  訴  人  李明芬


選任辯護人  商桓朧  律師
上列上訴人因被告過失致死案件，不服臺灣桃園地方審法院107
年度交易字第31號，中華民國108年10月4日第一審判決（起訴案
號：臺灣桃園地方檢察署106年度偵字第26050號）提起上訴，判
決如下：
    主  文
上訴駁回。
李明芬緩刑貳年。
    理  由
一、本院審理結果，認原審依刑法第2條第1項前段，修正前刑法
    第276條第1項，刑法第62條前段，刑法施行法第1條之1第1
    項、第2項前段規定，審酌被告前無犯罪科刑紀錄，過失造
    成被害人死亡，雖與被害人家屬無法和解，但已提出除保險
    理賠以外之新台幣（下同）100萬元賠償額，因與被害人家
    屬未能達成共識而和解不成立，參酌被害人與有過失，被告
    自陳當時任職報關船務、大學畢業及坦承肇事等一切情狀，
    論處被告犯過失致人於死罪，判處有期徒刑8月，認事用法
    均無不當，應予維持，並引用附件原判決記載之犯罪事實、
    證據及理由。
二、檢察官依告訴人請求上訴意旨略以：原審僅量處有期徒刑8
    月，顯有過輕。被告上訴意旨略以：被告符合自首要件，且
    承諾除告訴人已領取的強制汽車責任保險金201萬7157元，
    願再賠償100萬元，請求從輕量刑，宣告緩刑。
三、駁回上訴維持原判決之理由：
（一）原判決認定之犯罪事實與桃園市政府車輛行車事故鑑定會
      及桃園市政府交通局覆議之明確鑑定相符：「林威雄駕駛
      普通重型機車，未遵守號誌之指示行駛，與李明芬駕駛自
      用小客車，未遵守號誌之指示左轉彎行駛，同為肇事原因
      。」事故之發生，被告與被害人均有過失，可以認定。
（二）量刑輕重屬於法院職權行使。原審量刑已審酌上述情狀，
      應認已經公平合理量刑。檢察官、被告上訴分別求為更重
      、更輕處刑，均無理由，應予駁回。
（三）被告未曾因故意犯罪受有期徒刑以上刑之宣告，有本院被
      告前案紀錄表可憑。坦承犯行，已經另賠償200萬元，分
      別由被告及投保之責任保險給付（本院卷第159至171頁）
      與告訴人等達成和解，經此偵審程序，應知所警惕而無再
      犯之虞，所宣告之刑以暫不執行為適當，依刑法第74條第
      1項第1款規定，宣告緩刑如主文。
據上論斷，依刑事訴訟法第368條、第373條，刑法第74條第1項
第1款，判決如主文。
本案經檢察官陳雅詩提起公訴，檢察官簡志祥提起上訴，檢察官
侯名皇到庭執行職務。
中　　華　　民　　國　　109 　年　　2 　　月　　26　　日
                      刑事第二庭審判長法　官  周盈文
　　　　　　　　　　　　　　　　      法　官  錢建榮
　　　　　　　　　　　　　　　        法　官  郭豫珍
以上正本證明與原本無異。
不得上訴。
                                      書記官  高楚安
中　　華　　民　　國　　109 　年　　3 　　月　　2 　　日

附錄：本案論罪科刑法條全文 
修正前中華民國刑法第276條
因過失致人於死者，處 2 年以下有期徒刑、拘役或 2 千元以下
罰金。
從事業務之人，因業務上之過失犯前項之罪者，處 5 年以下有
期徒刑或拘役，得併科 3 千元以下罰金。

附件：
臺灣桃園地方法院刑事判決
                                     107年度交易字第31號
公　訴　人　臺灣桃園地方檢察署檢察官 
被　　　告　李明芬　女　46歲（民國00年00月00日生）
                    身分證統一編號：Z000000000號
                    住○○市○○區○○街000號
選任辯護人　商桓朧律師
上列被告因過失致死案件，經檢察官提起公訴（106年度偵字第2
6050號），本院判決如下：
    主  文
李明芬因過失致人於死，處有期徒刑捌月。
    事  實
一、李明芬於民國106年8月3日上午7時許，駕駛車牌號碼00-000
    0號自用小客車，行經桃園市蘆竹區富華路2段與南青路交岔
    路口，本應依轉彎車應禮讓直行車之規定，亦應遵守號誌之
    指示左轉彎規定行駛，而依當時之天候晴天、日間自然光線
    、柏油路面乾燥、無缺陷、無障礙物、視距良好，並無不能
    注意之情形，竟疏未注意及此，適有林威雄( 已歿) 騎乘車
    牌號碼000-000 號普通重型機車同未遵守號誌之指示行經於
    此，2 車發生碰撞，林威雄人車倒地致頭部鈍挫傷及左大腿
    、右肩胛骨骨折因而顱骨骨折及出血併中樞神經衰竭死亡。
    嗣經李明芬報警處理，其於員警到場後表明自己為肇事人並
    自首接受調查，始查悉上情。
二、案經林威雄之配偶郭秋碧、其姊林威莉、其弟林威光及林威
    弘、其子林俞諺訴由桃園市政府警察局蘆竹分局報告及臺灣
    桃園地方檢察署檢察官據報相驗後偵查起訴。
    理  由
一、按被告以外之人於審判外之陳述，雖不符刑事訴訟法第 159
    條之1 至第159 條之4 等規定，而經當事人於審判程序同意
    作為證據，法院審酌該言詞陳述或書面陳述作成時之情況，
    認為適當者，亦得為證據。當事人、代理人或辯護人於法院
    調查證據時，知有刑事訴訟法第159 條第1 項不得為證據之
    情形，而未於言詞辯論終結前聲明異議者，視為有前項之同
    意，刑事訴訟法第159 條之5 定有明文。上述規定之立法意
    旨在於傳聞證據未經當事人之反對詰問予以核實，原則上先
    予排除。惟若當事人已放棄反對詰問權，於審判程序中表明
    同意該等傳聞證據可作為證據，或於言詞辯論終結前未聲明
    異議，基於尊重當事人對傳聞證據之處分權，認該等傳聞證
    據亦均具有證據能力。查本判決所引用以下被告以外之人於
    審判外作成之相關供述證據，公訴人、被告李明芬及辯護人
    於本院準備程序均表示對證據能力不予爭執，亦未於言詞辯
    論終結前聲明異議，本院審酌上開證據資料製作時之情況，
    尚無違法取得及證明力明顯過低之瑕疵，認以之作為證據應
    屬適當，而其餘所依憑判斷之非供述證據，本院亦查無有何
    違反法定程序取得之情形，且上開各該證據均經本院於審判
    期日依法進行證據之提示、調查、辯論，被告於訴訟上之防
    禦權，已受保障，故上開證據資料均有證據能力。
二、前揭犯罪事實，業據被告於本院審理時坦承不諱，核與證人
    即告訴人林俞諺於警詢及偵查時、目擊證人葉佳瑋於警詢時
    （見106 年度相字第1369號卷第15頁至第16頁反面、第32頁
    至第33頁反面、交易字第31號卷第35頁至第38頁）陳述之情
    節相符，復有桃園市政府警察局蘆竹分局處理相驗案件初步
    調查報告暨報驗書、敏盛綜合醫院診斷證明書、被害人林威
    雄之桃園市政府警察局道路交通事故當人酒精測定紀錄表、
    道路交通事故現場圖、道路交通事故調查表（一）、道路交
    通事故調查報告表（二）、被告之桃園市政府警察局道路交
    通事故當事人酒精測定紀錄表、道路交通事故肇事人自首情
    形紀錄表、桃園市政府警察局道路交通事故照片黏貼紀錄表
    照片共34紙、被害人林威雄之駕照、相驗筆錄、相驗屍體證
    明書、台灣桃園地方檢察署檢驗報告書、桃園市政府警察局
    蘆竹分局函檢附之相驗照片、員警職務報告及行車紀錄器截
    圖照片、台灣桃園地方法院檢察署檢察官相驗結果報告、本
    院勘驗行車紀錄器光碟之內容、107 年度交易字第31號過失
    致死案件勘驗截圖、桃園市○○○○○○○○○○○路○號誌時制計劃資
    料表、本院勘驗行車紀錄器光碟之內容、桃園市政府車輛行
    車事故鑑定會107 年11月1 日桃交鑑字第1070005642號函暨
    附件鑑定意見書、桃園市政府交通局108年7 月19日桃交運
    字第1080034198號函（見106 年度相字第1369號卷第4 頁、
    第8 頁、第9 頁、第17頁至第29頁、第31頁、第34頁至第47
    頁、第64頁至第64頁、107 年度交易字第31號卷第9 頁至第
    14頁、第16頁至第18頁、第24頁反面至第26頁反面、107 年
    度交易字第31號卷㈡第4 頁至第7 頁、第42頁）在卷足憑。
    復按轉彎車應禮讓直行車，亦應遵守號誌之指示左轉彎行使
    ，道路交通安全規則第102 條第1 項第1、7 款定有明文，
    查被告駕駛上開車輛至前揭設有號誌之路口處時，本應遵守
    號誌之指示左轉彎行駛並且應禮讓直行車，而依當時天候晴
    天、日間自然光線、柏油路面乾燥、無缺陷、無障礙物、視
    距良好，並無不能注意之情形，疏未注意號誌之指示，提前
    起步而與未注意右方來車之被害人發生碰撞，造成被害人受
    有上開傷勢，送醫不治死亡，被告就本件車禍事故之發生顯
    有違反前開交通安全規則所定注意義務之過失；且本件經送
    桃園市政府車輛行車事故鑑定會鑑定及桃園市政府交通局覆
    議鑑定均同此意見，認：「林威雄駕駛普通重型機車，未遵
    守號誌之指示行駛，與李明芬駕駛自用小客車，未遵守號誌
    之指示左轉彎行駛，同為肇事原因」等語，此有上開鑑定報
    告及桃園市政府交通局之回覆存卷可參，足徵被告之過失行
    為與被害人之死亡結果間，具有相當因果關係，此部分事實
    ，應堪認定為真實。綜上，足認被告前揭自白與事實相符，
    堪予採信。又被害人雖就本件車禍之發生同有過失，惟被告
    仍難辭過失之責。本案事證明確，被告犯行洵堪認定，應予
    依法論科。
三、論罪科刑：
㈠、按行為後法律有變更者，適用行為時之法律，但行為後之法
    律有利於行為人者，適用最有利之法律，刑法第2 條第1 項
    定有明文。本案被告行為後，刑法第276 條規定業於108 年
    5 月29日修正公布，並自同年月31日起生效施行。修正前刑
    法第276 條第1 項原規定為：「因過失致人於死者，處2 年
    以下有期徒刑、拘役或2,000 元以下罰金。」修正後刑法第
    276 條之規定為：「因過失致人於死者，處5 年以下有期徒
    刑、拘役或500,000 元以下罰金。」經比較其新舊法結果，
    修正後刑法第276 條之規定已就有期徒刑部分由原本2 年以
    下有期徒刑增加至5 年以下有期徒刑，罰金刑部分亦由原本
    2,000 元以下罰金增加至500,000 元以下罰金，並未較有利
    於被告，依刑法第2 條第1 項前段規定，自應適用最有利於
    被告即行為時之修正前刑法第276 條第1 項規定處斷。是核
    被告所為，係犯修正前刑法第276 條第1 項之過失致人於死
    罪。被告犯罪後於員警前往現場處理時，被告在場並當場承
    認其為肇事人，進而接受本件裁判，有桃園市政府警察局蘆
    竹分局蘆竹交通分隊道路交通事故肇事人自首情形紀錄表（
    見相卷第21頁）在卷足證，認符合自首之要件，爰依刑法第
    62條前段之規定減輕其刑。爰審酌被告前無何犯罪科刑紀錄
    ，有臺灣高等法院被告前案紀錄表1 紙在卷可憑（見本院卷
    第5 頁），素行尚可，本次因過失而致肇事，有前述之過失
    程度，且因而造成被害人死亡，惟犯後雖與被害人之家屬無
    法和解，然已提出除保險理賠以外100 萬之賠償和解金，僅
    因金額部分無法與被害人家屬達成共識而未達成和解之情事
    ，兼衡被害人於本件車禍亦有與有過失之情狀，與其於本院
    審理自陳案發時報關船務任職、大學畢業智識程度及犯後坦
    承肇事之態度等一切情狀，量處如主文所示之刑。
據上論斷，應依刑事訴訟法第299 條第1 項前段，刑法第2 條第
1 項前段，修正前刑法第276 條第1 項，刑法第62條前段，刑法
施行法第1 條之1 第1 項、第2 項前段，判決如主文。
本案經檢察官陳雅詩提起公訴，檢察官簡志祥到庭執行職務。
中　　華　　民　　國　 108　　年　　10　　月　　4 　　日
                  刑事第十六庭  審判長法  官   游紅桃 
                                      法  官   黃柏嘉
                                      法  官   蘇品蓁
以上正本證明與原本無異。
如不服本判決應於收受判決後10日內向本院提出上訴書狀，並應
敘述具體理由。其未敘述上訴理由者，應於上訴期間屆滿後20日
內向本院補提理由書(均須按他造當事人之人數附繕本)「切勿逕
送上級法院」。
                                      書記官   陳崇容 
中　　華　　民　　國　 108　　年　　10　　月　　5 　　日
附錄本案論罪科刑法條：
修正前中華民國刑法第276條第1項
因過失致人於死者，處2 年以下有期徒刑、拘役或2,000 元以下
罰金。